臺灣高等法院民事裁定　　　　　　　 100年度抗更(二)字第43號
抗　告　人　趙克毅
上列抗告人因與相對人趙粉等間撤銷假處分事件，對於中華民國
99年9月13日臺灣桃園地方法院99年度全聲字第8號裁定提起抗告
，經最高法院第二次發回，本院裁定如下：
    主      文
抗告駁回。
第二審抗告費用及發回前第三審再抗告費用由抗告人負擔。
    理      由
一、本件抗告意旨略以：伊前以相對人趙粉、趙家陞不具有祭祀
    公業趙鰲峰、趙鰲峰（下稱系爭公業）派下員資格為由，於
    臺灣桃園地方法院（下稱桃園地院）起訴請求確認系爭公業
    97年度第二次臨時派下員大會會議決議無效暨相對人之派下
    權不存在（起訴案號為97年度訴字第1618號，嗣改分為98年
    度訴字第975號，下稱本案訴訟），並於訴訟繫屬中聲請定
    暫時狀態之處分，經該法院以97年度訴字第1618號裁定准許
    （下稱系爭假處分裁定），其主文第二項、第三項分別為「
    相對人於本案訴訟判決確定前，不得行使系爭公業派下權」
    、「相對人於本案訴訟判決確定前，不得行使系爭公業管理
    委員權限」。嗣因伊無能力繳付裁判費用新臺幣60萬元，故
    於本案訴訟進行中撤回第二項、第三項之訴，訴經撤回，視
    同未起訴，即無所謂訴訟繫屬問題，則債務人聲請撤銷系爭
    假處分裁定，即應先聲請命伊於一定期間內起訴，若伊未於
    限期內起訴，始可聲請撤銷系爭假處分裁定，原裁定未審及
    此，即准相對人撤銷系爭假處分裁定之聲請，顯有違誤。況
    伊對於相對人之派下權存在與否，並非不爭執，而係因其他
    原因撤回對相對人之本案訴訟，而相對人復未提出任何證據
    證明系爭假處分裁定所指定暫時狀態之必要性確已消滅，則
    原裁定遽予准許撤銷系爭假處分裁定，即非有理，爰提起抗
    告，請求廢棄原裁定等語。
二、按假扣押之原因消滅、債權人受本案敗訴判決確定或其他命
    假扣押之情事變更者，債務人得聲請撤銷假扣押裁定，民事
    訴訟法第530條第1項定有明文。前開規定，依同法第533條
    規定，於假處分準用之。又除別有規定外，關於假處分之規
    定，於定暫時狀態之處分準用之，同法第538條之4亦有規定
    。
三、經查，抗告人以相對人不具系爭公業派下員資格而提起確認
    系爭公業97年度第2次臨時派下員大會會議決議無效暨確認
    相對人之派下權不存在等事件，訴訟進行中聲請就相對人是
    否具有系爭公業派下權及管理委員權限定暫時狀態，經原法
    院以系爭假處分裁定准許在案，抗告人並已向原法院民事執
    行處聲請執行，有原法院民事執行處98年5月19日桃院永98
    司執全字第751號執行命令可稽（見原審卷第12頁）。嗣抗
    告人於本案訴訟審理中之98年12月18日具狀撤回有關本案訴
    訟第二、三項聲明之請求（見本案訴訟民事判決第2頁），
    並經相對人同意，其情形自應構成法院為裁定後，所命定暫
    時狀態處分之情事變更，依據民事訴訟法第538之4準用第53
    3條、第530條第1項之規定，相對人聲請撤銷系爭假處分之
    第二、三項部分，於法並無不合。抗告意旨雖稱撤回起訴，
    依法應視同未起訴，依民事訴訟法第529條之規定，相對人
    應先聲請法院裁定命伊限期起訴以後，始可向法院聲請撤銷
    系爭假處分裁定，原裁定顯然有誤云云。然依上開所述，抗
    告人係在本案訴訟繫屬後，始聲請法院為定暫時狀態之處分
    ，並於法院裁定准許後，復撤回本案訴訟之該部分訴訟，核
    其情形與未起訴前提出假處分聲請有別，是此部分所辯，即
    無足採。抗告意旨指摘原裁定不當，求予廢棄，為無理由，
    應予駁回。
四、據上論結，本件抗告為無理由，爰裁定如主文。
中    華    民    國   100    年    11    月    18    日
                  民事第十三庭
                      審判長法  官  蕭艿菁
                            法  官  林麗玲
                            法  官  黃豐澤
正本係照原本作成。
本裁定除以適用法規顯有錯誤為理由外，不得再抗告。如提起再
抗告，應於收受後10日內委任律師為代理人向本院提出再抗告狀
。
中    華    民    國   100    年    11    月    18    日
                            書記官  江采廷